【裁判字號】    88,上易,2890
【裁判日期】    890428
【裁判案由】    詐欺等
【裁判全文】
臺灣高等法院臺中分院刑事判決                  八十八年度上易字第二八九○號
    上  訴  人  臺灣臺中地方法院檢察署檢察官
    被      告  乙○○
右上訴人，因被告詐欺等案件，不服臺灣臺中地方法院八十八年度易字第二七五一號
，中華民國八十八年九月二十二日第一審判決（起訴案號：臺灣臺中地方法院檢察署
八十八年度偵字第九七○二號），提起上訴，本院判決如左：
    主  文
原判決撤銷。
乙○○牙保贓物，累犯，處有期徒刑伍月。
    事  實
一、乙○○曾於民國（下同）八十一年間，因違反槍砲彈藥刀械管制條例、麻醉藥品
    管理條例之案件，經臺灣臺中地方法院判決有期徒刑一年、四月並定應執行刑為
    一年二月，嗣上訴本院經判決上訴駁回而確定，於八十三年八月八日縮刑期滿而
    執行完畢，猶不知悔改。緣其曾從事中古車買賣，八十八年二月間得知友人甲○
    ○急需購買汽車代步，而其另位不詳姓名自稱楊金漢之成年人朋友，以贓車（原
    懸掛車牌為ＤＥ─二四二六號，為三陽牌一九九八年份之車，係嚴善慧所有登記
    李淑真名義停放在台北市○○區○○街六十八號前，於八十八年一月四日失竊）
    ，改懸掛Ｈ六─二一○七號車牌（該號牌係方家宜所有登記其母親方林雪珍名義
    ，係三陽牌一九九六年份之車，於八十七年十二月十三日在臺中市發生車禍嚴重
    毀損，幾無法修復）之拼裝車要出售，乃居間介紹甲○○向楊金漢買受該來源不
    明之拼裝車，經甲○○表示該Ｈ六─二一○七號車牌看起來老舊，要求乙○○先
    去驗車換車牌後再買賣，乙○○乃轉告自稱楊金漢之人，經該自稱楊金漢之人於
    八十八年二月十二日繳銷原Ｈ六─二一○七號車牌後，再領得Ｅ九─九四六○號
    車牌後，乙○○於八十八年二月十三日，在臺中市○○路三九六號交付買賣契約
    書，並在其上之見証人欄簽名，使甲○○因而簽約以新台幣（下同）四十三萬元
    買受該贓車，並當場交付二十萬元現金及以八十八年三月十日為發票日，以臺中
    市第一信用合作社南臺中分社為付款人之二十三萬元支票予乙○○，乙○○則親
    自交付該車輛及來源証件（登記為甲○○父親沈森雄名義），嗣於八十八年三月
    間，經警循線查獲該拼裝車係來源不明之贓車，甲○○始知有異。
二、案經甲○○訴由臺灣臺中地方法院檢察署檢察官偵查起訴。
    理  由
一、訊據被告乙○○，固坦承有於上開時地向告訴人稱有位楊金漢之人，欲出售系爭
    車輛而介紹甲○○買受該汽車之事實，惟矢口否認有何公訴人所指詐欺、贓物罪
    之犯行，並辯稱系爭車輛有至監理站檢查過，因要驗車換牌，所以不知是贓車，
    才找人估價買賣，伊只賺取六千元佣金，系爭支票非伊所兌現，楊金漢之人並非
    偵查中出庭者，買賣契約書上伊僅在見證欄上簽名，其他部分非伊之筆跡云云。
    經查：
(一)上開經警於八十八年三月間查獲之Ｅ九─九四六○號汽車，係以失竊ＤＥ─二四
    二六號車身及撞毀之Ｈ六─二一○七號車牌拼裝，再經驗車新領牌照之事實，業
    據被害人嚴善慧指訴，並經證人方家宜供稱在卷，且有告訴人甲○○所提之牌照
    稅繳款書、汽車出廠與貨物稅完稅照證、統一發票等及臺北縣警察局刑警隊出具
    之保管單在卷可稽，復有臺北縣警察局八十八年五月七日北警刑肅字第八五七八
    一號函文可佐（參見偵查卷二八頁），且為被告所不爭執，是該車輛係拼裝之贓
    車，洵堪認定。又告訴人所交付二十三萬元車款之支票，經楊金漢之人所兌現之
    住址「臺中市○區○村○路一七五巷十一號二樓」，經查並無該門牌號碼之情事
    ，復有臺中市南區戶政事務所八十八年五月一日中市南戶字第二三一七號函在卷
    可稽（參見偵查卷二七頁），亦無該楊金漢之人之口卡，此有臺中市警察局之函
    文可憑（參見同上卷五十頁），是依楊金漢向方家宜買受該Ｈ六─二一○七號汽
    車之買賣契約（參見偵查卷四三頁）所載之年籍，加以查詢，既無該人之年籍且
    無設籍，則是否有該人，且該人是否係楊金漢，在在可疑。
(二)被告於八十八年六月十日偵查中供稱「在交車前幾天，我開車至大雅路太原路修
    配廠去，當時楊金漢的車子正在烤漆，即賣給甲○○的這部，因該車保險桿斷了
    ，換新的需烤漆，事後甲○○叫我幫他找一部車，他要買車，因那天楊金漢在烤
    漆時，我有向他說這台車是要賣，否則烤得那麼漂亮，楊金漢說要賣，後來沈說
    要買，我才通知沈」、「約是八十八年一月間，看見楊金漢在烤車」云云，而證
    人賴俊騰於同日供稱「方家宜沒有透過我賣Ｈ六─二一○七號汽車‧‧‧可能是
    林誠敏介紹買的」、「不是我介紹楊金漢以十三萬元買賣該車」、「買賣契約不
    是我交給方家宜‧‧‧我是交給林誠敏」云云，同日證人吳俊億亦證稱「不認識
    乙○○及楊金漢」、「Ｈ六─二一○七號汽車不是伊辦理換牌或過戶」云云（參
    見偵查卷五四至五六頁），被告再供稱「我看過之吳俊億不是在庭之吳俊億」云
    云，經檢察官依賴俊騰所提供林誠敏之住址傳喚，該林誠敏未能出庭，可見Ｈ六
    ─二一○七號汽車如何出賣予該楊金漢者，亦有可疑。
(三)又證人林誠敏於原審八十八年九月八日審理時證稱「因我去賴俊騰的輪胎行換輪
    子，辦理矯正，自稱楊金漢也在那邊，所以才促成他們以十三萬元買賣」、「電
    話是我打給方家宜」云云，同日證人賴俊騰亦供稱「是如此」云云，對照證人賴
    俊騰、方家宜先前於偵查中所供（參見偵查卷七九頁），可見賴俊騰、林誠敏所
    供有自稱楊金漢之人向方家宜買車，其人是否確係楊金漢，又是否係出售告訴人
    之楊金漢同一人，甚有可疑。經本院依原審卷二九頁所載代辦過戶之人林春東之
    身分證號碼「Ｚ000000000」，查詢之結果，並無該人之口卡資料，有
    彰化縣警察局八十八年十二月九日之函文在卷可稽，可見該林春東是否確有其人
    ，仍有疑問。又本院將被告之平日筆跡，及系爭告訴人與被告所稱楊金漢之人所
    簽買賣契約送請鑑定之結果，「其筆跡不相符」之事實，有內政部警政署刑事警
    察局八十九年三月十三日刑鑑字第二九六一九號鑑驗通知書附卷可稽，可見該買
    賣契約雖無法證明係被告之筆跡，但依方家宜出售予楊金漢，再由楊金漢出售予
    告訴人之過程，充滿撲溯迷離，尤其被告既有在修配廠親見該楊金漢之人在烤漆
    ，並且在出售汽車予告訴人之過程中，所有收款及交付證件，均假手於介紹人之
    被告，告訴人並無任何機會可接觸過該楊金漢，則衡諸常情，被告果係僅為賺取
    介紹費六千元，何以如此熱心積極，又何以至今無法舉出該楊金漢之人，以供調
    查，參以被告以前曾接觸從事過中古車之買賣行業，可見被告應能知悉該拼裝車
    係贓物之事實，是被告空口辯稱伊不知悉云云，不足採信，從而被告牙保贓物之
    犯行，至為明確，其犯行堪予認定。
二、核被告所為，係犯刑法第三百四十九條第二項牙保贓物罪。且被告曾於八十一年
    間，因違反槍砲彈藥刀械管制條例、麻醉藥品管理條例之案件，經臺灣臺中地方
    法院判決有期徒刑一年、四月並定應執行刑為一年二月，經上訴本院判決上訴駁
    回而確定，於八十三年八月八日縮刑期滿而執行完畢之情事，有原審及本院之被
    告前科表在卷可稽，是其五年內再犯本件之罪，核係累犯，應依法加重其刑。原
    審經審理之結果，徒以「經查，汽車繳銷牌照重領新牌時，應申請登記，並辦理
    汽車牌照檢驗，而汽車牌照檢驗項目之一為引擎或車身號碼與來歷證件相符，道
    路交通安全規則第十五條、第三十九條定有明文。本件系爭車輛原懸掛車牌碼為
    Ｈ六－二一○七，因車牌老舊，被告應告訴人甲○○之要求，通知自稱為楊金漢
    之人至監理所繳銷牌照重換新牌照，並將新牌照之相關車籍資料經手交付甲○○
    ，而楊金漢辦理繳銷牌照、重領牌照時，依上說明須辦理車牌檢驗，既經監理機
    關檢驗人員檢查引擎號碼與來歷證件相符，衡諸監理機關檢驗人員經年累月檢驗
    車輛之經驗，又為具公信力之機關，被告信任既經監理機關檢驗通過，而不認其
    為贓車之期待，為人之常情；又被告曾從事中古汽車買賣，認系爭車輛市價約四
    十三萬元至四十七萬元，認價格合理，而居間介紹，並由其經手系爭車輛交由告
    訴人試車，告訴人自承亦曾委託其母從事中古汽車買賣之朋友加以鑑定，認為該
    車價格約為四十五萬元，認價格合理始加以購買等情觀之，告訴人母親之友，亦
    為從事中古汽車買賣，按公訴人推論，亦應能找出該車引擎業經變造，然其未能
    找出引擎業經變造，加以監理機關亦未能查悉引擎業經變造，何能認被告必能找
    出引擎是否業經變造？又本件汽車買賣經過，係原車主方林雪珍之子方家宜透過
    林誠敏、賴俊騰出售予自稱楊金漢之人，被告於汽車修配廠見自稱楊金漢之人在
    烤漆，告知該車要賣，又知悉當訴人須車，而居間促成買賣，並收受佣金六千元
    ，而被告經手交付告訴人之車籍資料屬真實，並無造假情事，有監理機關汽車新
    領牌照登記書二紙、汽車各項異動登記書二紙及汽車過戶登記書、讓渡書各乙紙
    附卷可稽，即汽車買賣過戶、繳銷、重領牌照等應備之書類齊全，符合一般交易
    正常程序，且每日經手汽車過戶之監理機關未能發現楊金漢資料為假，而被告佣
    金僅六千元，生意人有利可圖，經手買賣不一定非至親好友不可，只須不違法即
    可，況吾人日常交友，初見面時亦無要求須查驗證件之可能等情觀之，尚難以被
    告未能查悉自稱楊金漢之人所在處所，二人不熟識，遽認被告明知系爭車輛為贓
    車，認其有何贓車之認識」，因而為被告無罪之諭知，固非無見。但查，該自稱
    楊金漢者係以十三萬元向方家宜買受該嚴重撞毀之汽車，不到二個月期間即能經
    被告之介紹而以四十三萬元高價出售該汽車於告訴人，況出賣者均始終未出面，
    買賣契約所書寫之年籍住址復無從查考，自與常情明顯有違，是原審徒以主觀之
    推論而為上開之認定，自有未合。檢察官依告訴人之請求，提起本件上訴，指摘
    原判決該部分認定為不當，非無理由，應由本院就該部分撤銷改判。爰審酌被告
    之素行不佳，犯後態度、所生危害等一切情狀，量處如主文第二項所示之刑，以
    示懲儆。
三、公訴意旨另以被告上開牙保贓物犯行，牽連犯有刑法第三百三十九條第一項之詐
    欺取財罪嫌云云，無非以告訴人之指訴，及被告乙○○稱不知自稱楊金漢之人住
    何處，足認其等並非熟識，再被告乙○○既曾從事中古車買賣，自對車輛之認識
    較一般人為透徹，竟介紹非熟識之楊金漢之經變造之車輛出賣，並據提出汽車買
    賣合約書、支票、三陽工業股份有限公司電子計算機開立專用汽車出廠與貨物稅
    完稅照証、電子計算機統一發票汽車新領牌照登記書、汽車各項異動登記書及台
    北縣警察局刑警隊車輛查驗保管單等影本為其論據。
四、按犯罪事實，應依證據認定之，無證據不得推定其犯罪事實，為刑事訴訟法第一
    百五十四條所明文規定。次按認定事實所憑之證據，其為訴訟上之證明，須達於
    通常一般之人均不致有所懷疑，而得確信其為事實之程度者，始得據為有罪之認
    定，倘其證明尚未達到此一程度而有合理之懷疑存在時，尚難為有罪之認定基礎
    。又認定不利於被告之事實，須依積極證據，苟積極證據不足為不利於被告事實
    之認定時，即應為有利於被告之認定，更不必有何有利之證據（最高法院七十六
    年台上字第四九八六號、三十年上字第八一六號判例意旨參照）。
五、經查被告經手介紹楊金漢出售該汽車予告訴人時，確有由被告交付汽車及來源證
    件之事實，業據告訴人於偵查中指稱甚詳在卷，核與被告所供吻合，並有告訴人
    所提出之來源證件等在卷可稽，則告訴人與被告原先既係好友，並且在洽商數次
    均未親見該楊金漢情況下，告訴人猶願交付二十萬元現金，且以二十三萬元支票
    交付車款購買該車，已難認被告有施用詐術促成該買賣成交之不法，此觀上開刑
    事警察局鑑定之結果，無從認買賣契約係被告之筆跡，被告同時有交付買賣契約
    書予告訴人之情事甚明。況被告曾從事中古汽車買賣，認系爭車輛市價約四十三
    萬元至四十七萬元，認價格合理，而居間介紹，並由其經手系爭車輛交由告訴人
    試車，告訴人自承亦曾委託其母從事中古汽車買賣之朋友加以鑑定，認為該車價
    格約為四十五萬元，此有原審之審判筆錄可稽，佐以被告應告訴人之請求，先換
    照驗車後再成立買賣之事實，益見被告所辯伊無詐欺犯行，尚堪採信。此外，告
    訴人於本院調查時，僅提出一些懷疑而無法具體指摘被告有何詐欺之證據以供調
    查（參見本院卷二五頁），是原審因而就此部分為被告無罪之諭知，經核並無不
    合。檢察官依告訴人之請求，主張原審未調查該楊金漢其人，因而遽為被告無罪
    之諭知，尚有未合而上訴，但告訴人並未提出該楊金漢其人之姓名年籍以供調查
    ，而原先經檢察官傳喚住於臺中縣沙鹿鎮四十一年次之楊金漢出庭查證結果，並
    非被告及告訴人所指之楊金漢（參見偵查卷七九頁），是檢察官之上訴難認有理
    由，本應依法駁回其上訴，但因檢察官認此部分與上開贓物有罪部分，有牽連犯
    之裁判上一罪關係，因而無庸另為被告無罪之諭知，亦不得為駁回檢察官上訴之
    諭知。
六、檢察官併辦（即臺灣臺中地方法院檢察署八十八年偵字第二三○八五號二卷）意
    旨略以：被告乙○○上開介紹楊金漢出售予告訴人之汽車，係竊自嚴善慧ＤＥ─
    二四二六號汽車之車身，再以低價買進方家宜撞毀Ｈ六─二一○七號車籍資料，
    拼裝變造而成，因而認被告涉有刑法第三百二十條、第二百十二條罪嫌云云，固
    非無見。但依原審調閱該汽車出售予楊金漢之資料所示，已難認該過戶過程有何
    不法，且被告並未參與該次過戶之情事，是被告單純介紹楊金漢出售該汽車予甲
    ○○之情事，自難遽認被告對楊金漢所售汽車之來源必有竊盜之認識，亦難逕認
    該車係被告共同行竊而得，且本件檢察官係起訴被告贓物罪及詐欺罪，其本質上
    被告應無再成立竊盜罪之餘地，是檢察官之併辦意旨，難以採取，與起訴部分難
    認有裁判上一罪關係，且未經起訴，自應退回檢察官自行偵辦，併此敘明。
據上論斷，應依刑事訴訟法第三百六十九條第一項前段、第三百六十四條、第二百九
十九條第一項前段，刑法第三百四十九第二項、第四十七條，罰金罰鍰提高標準條例
第一條前段，判決如主文。
本案經檢察官吳文忠到庭執行職務
中      華      民      國    八十九    年      四      月    二十八    日
                                  臺灣高等法院臺中分院刑事第二庭
                                        審判長法  官  羅  禮  政
                                              法  官  江  錫  麟
                                              法  官  蔡  聰  明
右正本證明與原本無異。
不得上訴。
                                              書記官    瑞  芳
中      華      民      國    八十九     年      四       月   二十九   日
附錄：本案論罪科刑法條全文
刑法第三百四十九條：
收受贓物者，處三年以下有期徒刑、拘役或五百元以下罰金。
搬運、寄藏、故買贓物或為牙保者，處五年以下有期徒刑、拘役或科或併科一千元以
下罰金。
因贓物變得之財物，以贓物論。
                                                                        Ｆ


司法院資訊處製作；財團法人民間司法改革基金會備份。
